【裁判字號】    89,自,54
【裁判日期】    890307
【裁判案由】    詐欺
【裁判全文】
臺灣板橋地方法院刑事判決                            八十九年度自字第五四號
    自  訴  人  陸喜交通企業有限公司
    代  表  人  丙○○
    代  理  人  乙○○
    被      告  甲○○
右列被告因詐欺案件，經自訴人提起自訴，本院判決如左：
    主  文
甲○○無罪。
    理  由
一、自訴意旨略以：被告甲○○於民國八十八年六月十七日，與設於臺北縣中和市○
    ○路一二０巷五八號之自訴人公司訂定計程小客車租賃合約書，租用自訴人所有
    之車牌號碼三Ｌ─七七六號計程車一輛，詎被告竟未依合約之約定給付每日之租
    金新臺幣（下同）七百五十元，自訴人乃於八十八年九月二十八日依合約之約定
    先將上開計程車取回；嗣被告於八十八年十月一日前來向自訴人表示其所積欠之
    租金四萬一千七百元願分三期給付，並當場簽發面額均為一萬三千九百元、到期
    日分別為八十八年十月三十日、十一月三十日及十二月三十日之本票三紙與自訴
    人，惟迄今被告仍未全數給付，因認被告涉犯刑法第三百三十九條第一項之詐欺
    取財罪嫌云云，並提出上開計程小客車租賃合契書影本一份、本票影本三份為證
    。
二、按犯罪事實，應依證據認定之，無證據不得推定其犯罪事實；不能證明被告犯罪
    者，應諭知無罪之判決；刑事訴訟法第一百五十四條、第三百零一條第一項分別
    定有明文。次按民事債務人於債之關係成立後，其有未依約定本旨履行者，在社
    會一般交易經驗上常見之原因非一，舉凡因不可歸責自己之事由而不能給付，或
    因合法主張抗辯而拒絕給付，甚至在負債之後另起惡意遲延給付皆有可能，非可
    盡予推定為意圖不法所有之財產犯罪之一端。再，自訴人之指訴係以使被告入罪
    為目的，必須調查其他證據證明自訴人之指訴與事實相符，始可採為證據，實務
    上迭著有明例；而刑法第三百三十九條第一項詐欺罪之成立，以意圖為自己或第
    三人不法所有，以詐術使人將本人或第三人之物交付為要件。所謂以詐術使人交
    付，必須被詐欺人因詐欺而陷於錯誤，若其所用方法，不能認為詐欺，亦不至使
    人陷於錯誤，即不構成該罪，最高法院著有四十六年台上字第二六０號判例可資
    參照。
三、訊據被告甲○○坦承曾於右揭時地向自訴人租用上開計程車一輛，嗣曾簽發上開
    本票三張以清償積欠之租金，惟迄未全數清償完畢等情，惟堅決否認有詐欺之犯
    行，並辯稱：伊租用上開車輛後，曾繳納約一個月之租金，嗣伊因家中發生變故
    而離婚，伊必需照顧兩名年幼之子女，又需支付房租，經濟因此發生困難，故從
    八十八年八、九月間起開始拖欠自訴人租金，詎自訴人又於八十八年九月間自行
    將上開計程車拖回，致使伊失去營生之工具，伊始未能如數清償積欠之租金，伊
    實無詐欺之意思等語。經查自訴人提出之上開計程小客車租賃合契書影本一份、
    本票影本三份，僅能證明被告有向自訴人租用上開車輛及積欠租金之事實，不能
    證明被告施用詐術致自訴人陷於錯誤而交付上開計程車之犯行；而被告確於八十
    八年八月十七日與其妻吳月菊離婚，其長子李家正（七十九年十月十三日生）及
    長女李麗美（八十年十一月五日生）均約定由被告監護之事實，有離婚協議書影
    本及法務部戶役政連結作業系統被告基本資料各一紙附卷可稽，自訴人之代理人
    亦自承上開計程車已於八十八年九月二十八日取回，則被告辯稱：伊因離婚必需
    照顧兩名年幼之子女，又需支付房租，經濟因此發生困難，詎自訴人又於八十八
    年九月間自行將上開計程車拖回，致伊未能如數清償積欠之租金等語，洵非無據
    ；自訴人之代理人又到庭陳明：被告事後已將行車執照及鑰匙歸還自訴人公司，
    並清償五千元之租金等語，益徵被告無不法所有之意圖。
四、綜上所述，被告所辯尚屬可採；被告係因與妻子離婚，需照顧年幼子女，且所租
    用之上開計程車又遭自訴人取回，致無能力繼續繳納車租，其主觀上缺乏不法所
    有之意思，客觀上亦無施用詐術之情事，自難僅憑自訴人片面之指訴，即遽對被
    告以詐欺罪相繩；自訴人所指前揭情事，純屬民事債務糾葛，應循民事途徑解決
    。依前揭說明，本件不能證明被告犯罪，自應諭知被告無罪之判決。
據上論斷，應依刑事訴訟法第三百四十三條、第三百零一條第一項，判決如主文。
中      華      民      國      八十九      年    三    月      七      日
                                      臺灣板橋地方法院刑事第三庭
                                          法  官  樊  季  康
右正本證明與原本無異
如不服本判決應於送達後十日內向本院提出上訴狀
                                          書記官  馬  秀  芳
中      華      民      國      八十九      年    三    月       九     日


司法院資訊處製作；財團法人民間司法改革基金會備份。
